【裁判字號】    97,易,3289
【裁判日期】    981222
【裁判案由】    侵占
【裁判全文】
臺灣板橋地方法院刑事判決              97年度易字第3289號
公  訴  人  臺灣板橋地方法院檢察署檢察官
被      告  己○○
上列被告因侵占案件，經檢察官提起公訴（97年度偵字第24925
號），本院判決如下：
    主  文
己○○意圖為自己不法之所有，而侵占對於業務上所持有之物，
處有期徒刑捌月。
    事  實
一、己○○自民國97年1 月22日起至97年5 月30日止，受僱於址
    設桃園市○○路1067號4 樓之「勤億蛋品股份有限公司」（
    下稱勤億公司）擔任業務員，負責公司產品之送貨及向客戶
    收取貨款等業務，為從事業務之人，竟基於意圖為自己不法
    所有，利用其職務之便，於97年5 月10日起至97年5 月24日
    止之期間內，利用向勤億公司之客戶「上好味小吃店」、「
    張小弟弟的店」收取貨款之機會（送貨日期詳如附表所示）
    ，接續將其業務上所收受持有之貨款合計新臺幣（下同）9,
    211 元，未繳回勤億公司，而予以侵占入己。嗣經勤億公司
    向如附表所示之客戶查詢對帳，始查悉上情。
二、案經勤億股份有限公司訴請訴請臺灣板橋地方法院檢察署檢
    察官偵查起訴。
    理  由
一、本案以下調查之證據，均據當事人於本院審判程序中表示不
    爭執證據能力，依刑事訴訟法第159 條之5 之規定，均有證
    據能力，合先敘明。
二、訊據被告己○○固坦承於上開時、地受僱於勤億公司擔任業
    務員，負責為該公司送貨及向客戶收取貨款之事實，惟矢口
    否認有何業務侵占犯行，辯稱：伊在97年5 月20日和陳榆維
    交接職務，伊就沒有再從事配送和收款的工作，「張小弟弟
    的店」2,250 元部分，是伊帶著陳榆維一起去配送，當時並
    未收取款項，該筆款項是陳榆維事後去收的，「上好味小吃
    店」6,961 元部分，即附表編號1 至9 都是伊負責配送，但
    沒有收取款項，伊沒有侵占上開貨款云云。
三、經查：
  (一)被告於上開擔任勤億公司業務員期間，如何侵占其所保管之
    貨款之事實，業據證人即「上好味小吃店」負責人乙○○於
    本院審理時具結證稱：伊於97年5 月間有向勤億公司訂蛋，
    被告是勤億公司的業務員，他載著蛋來伊店裡，第1 次是用
    現金付款，之後改成月結的方式，勤億公司5 月份上好味小
    吃店的對帳單有6961元應付貨款就是後結的方式，這筆款項
    是交給被告，是被告代替勤億公司來收款，伊跟勤億公司買
    蛋的錢只有交給被告，沒有交給別人等語（見本院卷第44至
    47頁），證人即被告離職時承接被告業務之丁○○於本院審
    理時具結證稱：伊去勤億公司上班時，被告帶著伊送蛋客戶
    ，被告離職後由伊負責送蛋給「上好味小吃店」，但是伊沒
    有向「上好味小吃店」收過貨款，因為「上好味小吃店」是
    被告負責接洽的，伊只負責送蛋過去，伊有送蛋給「張小弟
    弟的店」，當天送蛋當天收款，送貨單上就會寫付清，97年
    5 月24日是被告負責送蛋給「張小弟弟的店」，97年5 月24
    日的送貨單上註明未收款就表示還沒有收錢的意思，伊送貨
    到「張小弟弟的店」都是當天收款，未曾收過之前未付的款
    項，伊也沒有拿單據去收前手的錢等語（見本院卷第47頁反
    面至49頁）；證人即告訴代理人丙○○於本院審理時具結證
    稱：伊擔任勤億公司業務經理，當時「上好味小吃店」、「
    張小弟弟的店」是被告負責送貨的區域，後來被告轉為業務
    ，送貨的部分就交給新進人員，後來我們發現這2 家店未繳
    清貨款，我們詢問後，發現錢已經交給被告，按照公司規定
    送貨要負責收貨款，送貨單的配送欄上誰簽名就是誰負責配
    送，正常的話應該是銀貨兩迄，若沒有銀貨兩迄的話，是送
    貨的人下一趟再去收，公司會計人員在月底或次月月初查詢
    客戶貨款的情形，當時查到時被告已離職，我們有通知被告
    來繳清貨款等語（見本院卷第69至71頁），證人即被告主管
    甲○○於本院審理時具結證稱：97年5 月底被告離職，被告
    離職後雖然有賣蛋給「上好味小吃店」，但是被告在97年6
    月間用勤億公司空白的出貨單自己填寫金額向「上好味小吃
    店」收取5 月份的款項，另外有4 張是被告自己店的單子，
    和本案無關等語（見本院卷第105 至107 頁），互核證人乙○○、丁○○、丙○○、甲○○上開證詞，對於被告如何配
    送蛋品、收取貨款及簽立送貨單等各節，均能具體描述，並
    無齟齬之處，並有「張小弟弟的店」出具之證明書、勤億蛋
    品股份有限公司97年5 月24日「張小弟弟的店」送貨單、勤
    億蛋品股份有限公司97年5 月1 日至97年5 月31日「上好味
    小吃店」對帳單、勤億蛋品股份有限公司97年5 月10日、97
    年5 月12日、97年5 月14日、97年5 月16日、97年5 月17日
    、97年5 月20日、97年5 月22日、97年5 月24日、97年5 月
    26 日 「上好味小吃店」送貨單各1 紙在卷可佐（見97年度
    他字第4915號卷第4 、17、40、42至45-1頁），足見證人乙○○、丁○○、丙○○、甲○○上開證詞應非虛妄，且無誣
    陷之情，應堪採信。
  (二)被告雖以前揭情詞置辯，惟查，被告於偵查中供稱：對於「
    上好味小吃店」未收款6,961 元，「張小弟弟的店」未收款
    2,250 元，沒有意見，因為甲○○說會扣掉伊的薪資，叫伊
    直接跟店家收款云云（見97年度他字第4915號卷第35、36頁
    ），於本院97年11月11日準備程序時供稱：「張小弟弟的店
    」未收款2,250 元部分，是伊在97年5 月24日帶著丁○○一
    起去配送，當時並未收取款項，該筆款項是丁○○後來在97
    年5 月28日去收取的，當時我已經把業務都交接給陳姓員工
    了，「上好味小吃店」未收款6,961 元部分，這幾筆都是伊
    去配送的，但是這幾筆的款項都不是伊去收的，因為伊出去
    創業，也是從事蛋品的工作，伊搶了勤億公司的客戶，勤億
    公司才會告伊云云（見本院卷第17頁），於本院98年2 月16
    日準備程序時供稱：「張小弟弟的店」2,250 元應該是丁○○去收的，而「上好味小吃店」6,96 1元部分，是伊收取的
    伊自己經營「連勤雞蛋店」的款項，伊不知道為何「上好味
    小吃店」不給勤億公司錢云云（見本院卷第29、30頁），於
    本院98年12月1 日審理時供稱：伊只有跟「上好味小吃店」
    收9,211 元的款項，沒有跟「張小弟弟的店」收2,250 元，
    9,211 元是「上好味小吃店」的1 筆款項，並不是「上好味
    小吃店」和「張小弟弟的店」2 筆加起來的款項（即6,961
    元＋2,250 元）云云（見本院卷第10 8頁），核其上開供述
    前後不一，已見情虛。又被告始終未能說明如附表編號1 至
    10所示貨款之去向，被告亦無法再舉證以實其說，其空言否
    認侵占勤億公司附表編號1 至10所示之貨款，核係飾卸之詞
    ，自難遽予採信。
  (三)另被告辯稱：依照勤億公司內部規定，若客戶帳款有問題，
    會在薪資裡凍結該筆款項，等收回該筆款項交給公司後，再
    由公司做解凍的動作，但是公司卻將伊5 月份薪資全部凍結
    ，並非只有凍結如附表編號1 至10所示之款項云云，然證人
    甲○○於偵查及本院審理時均具結證稱：依公司規定，送貨
    員送多少貨就要收多少貨款回公司，不能事後從薪資裡扣除
    未向客戶收回的貨款，也不能因為薪資沒有領的問題就擅自
    處理貨款，公司並沒有從被告5 月份的薪資扣除被告向「上
    好味小吃店」、「張小弟弟的店」所收取如附表編號1 至10
    所示之貨款，公司有把被告5 月份的薪資算好，但被告一直
    沒有來領等語（見97年度他字第4915號卷第47、48頁），並
    有勤億蛋品股份有限公司97年5 月薪資明細表1 紙在卷可憑
    （見97年度他字第4915號卷第51頁），是被告前揭辯稱勤億
    公司會先從薪資扣除未向客戶收回的貨，等收回貨款後再解
    凍該筆貨款云云，顯與事實不符。再者，縱被告所述為真，
    惟侵占罪係即成犯，不因事後歸還侵占之款項，即可解免被
    告業務侵占之罪責。
  (四)綜上所述，被告上開所辯各節，顯係卸責之詞，均不足採信
   。本案事證明確，被告犯行洵堪認定，應依法論科。
四、核被告所為，係犯刑法第336 條第2 項之業務侵占罪。被告
    於密切接近之時、地，接續多次侵占其因執行業務所持有之
    款項，均侵害同一法益，各舉動之獨立性極為薄弱，依一般
    社會健全觀念，難以強行分離，顯係基於單一犯意接續所為
    ，為接續犯，僅成立一罪。爰審酌被告身為公司業務員，利
    用職務之便，將其業務上所收取之款項侵吞入己，其犯罪動
    機、目的、手段，所侵占款項共計9,211 元，及對於告訴人
    勤億公司造成之損害，雙方迄今未達成和解，暨被告犯後否
    認犯行之態度等一切情狀，量處如主文所示之刑，以資懲儆
    。
五、至被告聲請傳喚證人即勤億公司離職員工戊○○，欲證明勤
    億公司收受貨款之流程，惟因本院認調查已足，而無傳喚之
    必要，併此敘明。
據上論斷，應依刑事訴訟法第299 條第1 項前段，刑法第336 條
 第2 項，刑法施行法第1 條之1 ，判決如主文。
本案經檢察官張慶林到庭執行職務。
中    華    民    國    98    年    12    月    22    日
                  刑事第十二庭  審判長法  官  李君豪
                                      法  官  何燕蓉
                                      法  官  錢衍蓁
上列正本證明與原本無異。
如不服本判決，應於判決送達後10日內敘明上訴理由，向本院提
出上訴狀 (應附繕本) ，上訴於臺灣高等法院。其未敘述上訴理
由者，應於上訴期間屆滿後20日內向本院補提理由書「切勿逕送
上級法院」。
                                      書記官  劉靜慧
中    華    民    國    98    年    12    月    25    日
附表：
   ┌──┬──────┬──────┬─────────────┐
   │編號│客戶名稱    │出貨日期    │侵占貨款金額（新臺幣）    │
   │    │            │            │                          │
   ├──┼──────┼──────┼─────────────┤
   │ 1  │上好味小吃店│97年5 月10日│630元                     │
   ├──┼──────┼──────┼─────────────┤
   │ 2  │同上        │97年5 月12日│630元                     │
   ├──┼──────┼──────┼─────────────┤
   │ 3  │同上        │97年5 月14日│630元                     │
   ├──┼──────┼──────┼─────────────┤
   │ 4  │同上        │97年5 月16日│630元                     │
   ├──┼──────┼──────┼─────────────┤
   │ 5  │同上        │97年5 月17日│630元                     │
   ├──┼──────┼──────┼─────────────┤
   │6   │同上        │97年5 月20日│1,534                     │
   ├──┼──────┼──────┼─────────────┤
   │7   │同上        │97年5 月22日│759                       │
   ├──┼──────┼──────┼─────────────┤
   │8   │同上        │97年5 月24日│759                       │
   ├──┼──────┼──────┼─────────────┤
   │9   │同上        │97年5 月26日│759                       │
   ├──┼──────┼──────┼─────────────┤
   │10  │張小弟弟的店│97年5月24日 │2,250                     │
   ├──┼──────┼──────┼─────────────┤
   │總計│            │            │9,211元                   │
   └──┴──────┴──────┴─────────────┘
附錄本案論罪科刑法條全文：
中華民國刑法第336條
（公務公益侵占罪、業務侵占罪）
對於公務上或因公益所持有之物，犯前條第1項之罪者，處1 年
以上7年以下有期徒刑，得併科5千元以下罰金。
對於業務上所持有之物，犯前條第1項之罪者，處6月以上5年以
下有期徒刑，得併科 3 千元以下罰金。
前二項之未遂犯罰之。

司法院資訊處製作；財團法人民間司法改革基金會備份。
